【裁判字號】    98,易,232
【裁判日期】    980630
【裁判案由】    詐欺
【裁判全文】
臺灣士林地方法院刑事判決               98年度易字第232號
公  訴  人  臺灣士林地方法院檢察署檢察官
被      告  丙○○
上列被告因詐欺案件，經檢察官提起公訴（98年度偵字第3980號
、第4095號），本院判決如下：
    主  文
丙○○無罪。
    理  由
一、本件公訴意旨略以：被告丙○○雖預見交付提款卡等資料予
    不熟識之他人使用，可能使提款卡作為不詳犯罪集團詐欺被
    害人之提、匯款工具，仍不違其本意，基於幫助詐欺之犯意
    ，於民國97年11月13日下午2 時許，在臺中市○○路後火車
    站旁，將其所開設之臺北士林蘭雅郵局（帳號：0000000000
    0000號）帳戶之提款卡、存摺影本、密碼及身分證正反影本
    ，交付予不詳之人。該不詳之人實際上乃係某詐騙集團成員
    ，並於97年11月17日晚上8 時許，以電話向告訴人甲○○詐
    稱係華文網網站書店之客服人員，因公司作業疏失，將購買
    款項設成分期付款，每月會自動扣款，要求告訴人甲○○至
    提款機操作，致告訴人甲○○陷於錯誤，依指示至玉山銀行
    木柵分行之提款機操作而轉帳新臺幣（下同）3 萬至被告丙○○上揭帳戶內。復於97年11月17日晚上9 時3 分許，以電
    話向告訴人乙○○詐稱係華文網網站書店之會計，因公司作
    業疏失，退款發生問題，要求告訴人乙○○至提款機操作，
    致告訴人乙○○陷於錯誤，依指示至臺北市南港區○○○路
    ○ 段108 號之中研院郵局轉帳2 萬9,989 元至被告丙○○上
    揭帳戶內。嗣告訴人甲○○與乙○○發覺有異，始知受騙，
    向警方報案，經警調查始悉上情。因認被告丙○○上開行為
    涉有刑法第339 條第1 項、第30條第1 項之幫助詐欺取財罪
    嫌。
二、按被告未經審判證明有罪確定前，推定其為無罪；又犯罪事
    實應依證據認定之，無證據不得認定犯罪事實；又不能證明
    被告犯罪者，應諭知無罪之判決，刑事訴訟法第154 條第1
    項、第2 項及第301 條第1 項分別定有明文。又事實之認定
    ，應憑證據，如未能發現相當證據，或證據不足以證明，自
    不能以推測或擬制之方法，為裁判基礎（最高法院40年度臺
    上字第86號判例參照）。另認定犯罪事實所憑之證據，雖不
    以直接證據為限，間接證據亦包括在內；然而無論直接或間
    接證據，其為訴訟上之證明，須於通常一般之人不致有所懷
    疑，而得確信其為真實之程度者，始得據為有罪之認定，倘
    其證明尚未達到此一程度，而有合理之懷疑存在時，即無從
    為有罪之認定，亦有最高法院76年度臺上字第4986號判例可
    資參照。況刑事訴訟法第161 條第1 項亦規定，檢察官就被
    告犯罪事實，應負舉證責任，並指出證明之方法，是檢察官
    對於起訴之犯罪事實，應負提出證據及說服之實質舉證責任
    ，倘其所提出之證據，不足為被告有罪之積極證明，或其指
    出證明之方法，無從說服法院以形成被告有罪之心證，基於
    無罪推定之原則，自應為被告無罪判決之諭知，最高法院92
    年度臺上字第128 號著有判例可資參照。
三、按被告以外之人於審判外之言詞或書面陳述，除法律有規定
    者外，不得作為證據；又被告以外之人於審判外之陳述，雖
    不符同法第159 條之1 至第159 條之4 之規定，而經當事人
    於審判程序同意作為證據，法院審酌該言詞陳述或書面陳述
    作成時之情況，認為適當者，亦得為證據；又當事人、代理
    人或辯護人於法院調查證據時，知有第159 條第1 項不得為
    證據之情形，而未於言詞辯論終結前聲明異議者，視為有前
    項之同意，刑事訴訟法第159 條第1 項及第159 條之5 分別
    定有明文。查本判決下列所引用之各該被告以外之人所為審
    判外之陳述以及其他書面陳述，雖屬傳聞證據，惟當事人於
    本院準備程序及審判期日中均表示無意見而不予爭執，且迄
    至言詞辯論終結前亦未再聲明異議，本院審酌上開證據資料
    製作時之情況，尚無違法不當之瑕疵，亦認為以之作為證據
    應屬適當，依刑事訴訟法第159 條之5 規定，認前揭證據資
    料均有證據能力，合先敘明。
四、公訴意旨認被告丙○○上開行為涉有刑法第339 條第1 項、
    第30條第1 項之幫助詐欺取財罪犯行，無非係以：前揭犯罪
    事實，業據告訴人甲○○及乙○○於警詢中指訴綦詳，並有
    上開帳戶之存摺；開戶資料及歷史交易清單、告訴人乙○○
    所提供之自動櫃員機交細明細表在卷可稽為其主要論據。訊
    據被告丙○○固不否認曾於前揭時地將其所有上開帳戶之存
    摺影本、提款卡及密碼等物交付真實姓名年籍不詳之自稱「
    劉經理」之成年男子等之事實，然堅詞否認有何公訴意旨所
    稱幫助詐欺取財犯行，辯稱：其因見報紙求職廣告版刊登應
    徵司機之訊息，而撥打報載行動電話與自稱「劉經理」之成
    年男子聯絡，並依受話人指示提供帳戶之存摺影本、提款卡
    及密碼以供徵信，並無提供上開帳戶幫助他人犯罪之故意等
    語。
五、經查：告訴人甲○○及乙○○於前揭時地因接獲詐騙集團成
    員來電而匯款上開金額至被告丙○○所有之前開帳戶乙節，
    業經告訴人甲○○及乙○○於警詢中指訴歷歷，並有告訴人
    乙○○提供之自動櫃員機交易明細表影本、告訴人甲○○所
    提供之存摺封面影本及交易資料查詢單、中華郵政股份有限
    公司98年2 月17日儲字第0980015082號函所檢附之歷史交易
    清單、中華郵政股份有限公司97年12月16日儲字第09700939
    62號函所檢附之開戶資料及歷史交易清單卷可稽，足見告訴
    人甲○○及乙○○確因遭詐欺集團成員詐騙而匯款至被告丙○○所有之上開帳戶以交付財物之情形。次查，被告丙○○
    於97年11月13日觀看自由時報刊登之「娛樂公司外務司機」
    徵人廣告，於同日撥打廣告上所留之門號0000000000號行動
    電話與自稱「劉經理」之徐曜罄聯繫，經自稱「劉經理」之
    人表示應徵工作需先交付金融機構帳戶等資料作為查證之用
    ，而於同日14時許在臺中市○○路後火車站路旁，交付前開
    帳戶之存摺影本、提款卡及密碼等事實，業據被告丙○○於
    偵審中供承不諱，復經證人徐曜罄於本院審理中證述在卷，
    並有被告丙○○所提供之應徵工作資料在卷可稽，且該等事
    實亦經臺灣桃園地方法院以98年度易字第305 號刑事判決予
    以認定，而有該案判決書附卷可參，觀諸證人徐曜罄於本院
    審理中證稱：「（問：當時向應徵的被告索取資料時，有無
    跟他說，裡面若有餘額可以領出？）有，因他們有些人裡面
    有錢，所以叫他們領出。」、「（問：有無說這些資料何時
    會歸還？）說三、四天就會還。因我們先騙他們說要先查帳
    戶看是否可以用。」、「（問：既然是要讓客戶轉帳，為何
    三、四天就要還？）是跟他們說，先查帳戶可不可以用，因
    他們是司機，之後開始工作後，錢由他們去領，再交給我們
    公司。」、「（問：你取得被告之卡片後，被告有無打電話
    問你何時開始工作之事？）有，我不記得我當時如何回答。
    」、「（問：被告稱，要交付資料之前，曾經懷疑是否將資
    料做其他使用，有無印象被告曾向你這樣反應？）不記得，
    應該有。」等語，核與被告丙○○於本院審理中供稱：「（
    問：後來沒有聯絡，有無打電話訊問發生什麼事？）我交付
    資料後，幾乎每天打電話去聯絡，對方說小姐還沒有作測試
    之類的，其餘我不太記得。」、「（問：當時有無懷疑這是
    詐騙集團要騙取金融帳戶？）我於電話中有詢問過，對方說
    他們是很大的公司，但沒有說名稱。」等節相符，足見被告
    丙○○上開所辯，應非虛言，自難僅以被告丙○○提供上開
    帳戶之存摺影本、提款卡及密碼行為遽認其有幫助他人犯罪
    之故意。是被告丙○○所涉前開幫助詐欺取財犯行，尚屬無
    從證明。此外，復查無其他積極證據足資證明被告丙○○有
    何公訴意旨所稱之幫助詐欺取財犯行，依照前開之說明，自
    應為被告無罪之諭知。
據上論斷，應依刑事訴訟法第301條第1項前段，判決如主文。
本案經檢察官張紜瑋到庭執行職務
中    華    民    國    98    年    6     月    30    日
                  刑事第五庭審判長法  官  李育仁
                                  法  官  孫曉青
                                  法  官  黃雅君
以上正本證明與原本無異。
如不服本判決應於收受判決後10日內向本院提出上訴書狀，並應
應敘述具體理由。其未敘述上訴理由者，應於上訴期間屆滿後20
日內向本院補提理由書(均須按他造當事人之人數附繕本)「切勿
逕送上級法院」。
                                  書記官  簡湘雲
中    華    民    國    98    年    6     月    30    日


司法院資訊處製作；財團法人民間司法改革基金會備份。
